【裁判字號】    99,台上,1988
【裁判日期】    990401
【裁判案由】    走私等罪
【裁判全文】
最高法院刑事判決            九十九年度台上字第一九八八號
上  訴  人  甲○○
            乙○○
共      同
選任辯護人  賴玉山律師
            邱佩芳律師
上列上訴人等因走私等罪案件，不服台灣高等法院高雄分院中華
民國九十九年一月六日第二審判決（九十八年度上訴字第一四七
五號，起訴案號：台灣高雄地方法院檢察署九十七年度偵字第一
五三八八號），提起上訴，本院判決如下：
    主  文
上訴駁回。
    理  由
一、甲○○、乙○○走私部分：
按刑事訴訟法第三百七十七條規定，上訴於第三審法院，非以判
決違背法令為理由，不得為之。是提起第三審上訴，應以原判決
違背法令為理由，係屬法定要件。如果上訴理由書狀並未依據卷
內訴訟資料，具體指摘原判決不適用何種法則或如何適用不當，
或所指摘原判決違法情事，顯與法律規定得為第三審上訴理由之
違法情形，不相適合時，均應認其上訴為不合法律上之程式，予
以駁回。本件原判決依憑上訴人甲○○、乙○○均坦承於民國九
十七年三月十五日十時三十五分許，由澎湖馬公漁港報關出港，
於同年月三十一日由高雄港第二港口中和安檢所報關入港，漁船
上確係載運花蛤等之供稱，證人林慶發之證詞，卷附機漁船（含
船員）進出港檢查表、修改船筏出港紀錄介面、航程圖、漁業署
函、內政部函、漁船（貨）具領保管切結書、扣押物品目錄表、
現場照片、行政院農委會水產試驗所函及海圖等證據資料。認上
訴人等有其事實欄所載之走私犯行，且敘明渠等均否認有何私運
管制物品進入台灣地區，均辯稱花蛤是自行捕獲云云，為不足採
，亦依調查所得證據，於理由內詳予指駁、說明。因認上訴人等
犯行明確，而維持第一審科刑判決，已詳述所憑之證據及其認定
之理由。上訴意旨均略稱：「漁船載運漁產品是否自行捕獲諮詢
表」（下稱諮詢表）非公務員職務上製作之文書，不具證據能力
，其上記載捕撈作業下網時間，早於漁船出港時間，內容與實際
未合，益證其不可採信，原判決認有證據能力，並採為判決基礎
之一，適用法則顯有不當。就花蛤非上訴人等自行捕獲，原產地
為大陸地區等構成要件，於事實欄內均未予記載，理由失其依據
。本件查獲花蛤依漁獲交易資料及上開諮詢表載明為二千四百公
斤，原判決認定花蛤含水重五千八百七十五點二公斤，含水係指
花蛤體內水份，理由中未見其所憑之依據，亦有理由不備之違法
。證人林慶發非從事捕撈花蛤之專門人員，所言漁具鏽蝕相當嚴
重、無作業摩擦等語，無非係屬臆測之詞，不足採為論罪依據云
云。惟查，犯罪事實之認定，證據之取捨及其證明力之判斷，乃
事實審法院自由判斷之職權，如其取捨不違背經驗法則與論理法
則，即不得指為違法，而據為上訴第三審之理由。本件原判決綜
合全案證據資料，而為上訴人等上揭犯罪之認定，已說明「諮詢
表」欄內記載事項，均係公務員職務上對於一定事實所為之記載
，不涉及主觀判斷或意見，應屬公務員之紀錄文書之範圍而有證
據能力。並敘明該船返港遭查獲時，船上漁具、漁架、網目、耙
釘、滾輪等捕撈器具均生鏽嚴重，無作業摩擦之跡象，船舷並無
網具拖拉磨損痕跡，網具內亦無海草、小魚之殘留物，顯無使用
漁具捕漁，上訴人等既無自行捕撈漁貨，船上花蛤自非產自台灣
沿岸，渠等復將漁船駛入大陸地區之東山島，花蛤顯係來自大陸
地區。事實欄復亦載明上訴人等駕駛「東見泰」號漁船駛至福建
省東南沿海之東山島附近，共同搬運花蛤上船，私運進入高雄港
第二港口，核與理由內所論述花蛤原產地為大陸地區，非上訴人
等自行捕獲一致，並無事實與理由不相一致之情。而海巡人員就
查獲花蛤、海瓜子，均將海水過濾後，再以四週均有空隙之塑膠
籃秤重，漁船（貨）具領保管切結書所載花蛤稱重五千八百七十
五點二公斤含水，係指花蛤體內之水份，因屬活體，體內所含水
份本應列入計算，重量並無誤載。甲○○於諮詢表上所陳「花蛤
重二點四噸」及魚貨交易統計表及計價單上所載「二千四百公斤
」，均無從採為上訴人等有利之認定。證人林慶發自九十四年四
月起即擔任漁船安檢人員，檢查過上千艘漁船，經驗豐富（見第
一審卷第六十八頁），其就漁船上漁具檢查結果，認生鏽嚴重，
無使用痕跡，所為證詞，非屬臆測，當有證據能力，得採為本件
論罪依憑。諮詢表所載漁船出港時間為九十七年三月十五日十時
三十五分，其上查獲經過，第一次下網時間雖載明為九十七年三
月十四日十四時，應屬三月十五日十四時之誤載，難認該諮詢表
有何不實之處。均於判決內詳細說明本於調查所得之心證而為事
實判斷之理由，所為論斷，並無理由不備之違法情形存在。此外
，上訴意旨就屬原審採證、認事職權之適法行使及原判決已說明
事項，徒憑己見，任意指摘為違法，且仍為單純事實之爭執，均
非適法之第三審上訴理由。其上訴違背法律上之程式，應予駁回
。
二、甲○○違反台灣地區與大陸地區人民關係條例部分：
按刑事訴訟法第三百七十六條所列各罪之案件，經第二審判決者
，不得上訴於第三審法院。原判決維持第一審論處上訴人甲○○
中華民國船舶船長，非經主管機關許可，不得航行至大陸地區之
規定罪刑，所犯台灣地區與大陸地區人民關係條例第八十條第一
項部分，核屬刑事訴訟法第三百七十六條第一款之案件。依前開
說明，既經第二審判決，自不得上訴於第三審法院，上訴人併予
提起上訴，為法所不許，亦應駁回。
據上論結，應依刑事訴訟法第三百九十五條前段，判決如主文。
中    華    民    國  九十九  年    四    月    一    日
                      最高法院刑事第十一庭
                          審判長法官  石  木  欽
                                法官  洪  佳  濱
                                法官  韓  金  秀
                                法官  段  景  榕
                                法官  周  煙  平
本件正本證明與原本無異
                                      書  記  官
中    華    民    國  九十九  年    四    月    七    日
                                                      Ｅ

司法院資訊處製作；財團法人民間司法改革基金會備份。
